# 请教陈版主 — 企业并购形成无形资产摊销的会计处理

提问人：已 转 非 执业 时间：2022-05-06 09:05:16
@chenyiwei 期待期待 陈 老老 师 的指的指 导 ！关！关于企于企 业 并并 购 形成无形 资产摊销 的疑的疑 问  一、无形 资产 形成背景：：
被并被并 购 公司属于医 药 企企 业( 非同一控制 ) ，，收收 购时 尚未有尚未有 实际 生生 产经营 ，，其研其研 发 的一款的一款 产 品品 处 于研于研 发阶 段段，，收收 购 价格与价格与 账 面比溢价 6 亿 元元，，根据《企 业 会会 计 准准 则 第第 20 号号 —— 企企 业 合并》及其 应 用用指南、指南、 讲 解的解的 规 定定，， 对 于不于不构构成成 业务 的合并在合并 层 面把溢价支付的 兑 价按照价按照 购买 日所取得各 项 可辨可辨 认资产、 负债 的相的相 对 公允价公允价 值 基基 础进 行分配行分配，，不按照企 业 合并准合并准 则进 行会行会 计处 理。因此，，该 交易中溢价 6 亿 元主要分配 计 入研入研 发 相相关关的的开开 发 支出支出，两，两年后年后，， 产 品批准上市，，因此合并 层 面面 该 溢价随之 转 入无形入无形 资产 。。
二、无形 资产摊销 目前公司 认为 ，，在在 单 体体 层 面形成的无形 资产 是是 专门 用于生用于生 产产 品品，，因此因此 应该计 入生入生 产 成本成本，，由此由此 产 生的疑生的疑 问 ：： 1 、合并、合并 层 面形成的无形 资产 并非并非 该项产 品研品研 发 的真的真 实 投入投入，，只只因因 为 并并 购 交易交易 产 生生，，是否也需要与 单 体体 层 面无形面无形 资产 一一 样 的核算方法 计 入入 产 品成本品成本呢？呢？且且 单 体体 层 面面 实际 投入只有几千万，，而合并溢价 远远 高于高于 实际 投入投入，， 计 入成本影响响其毛利率真 实 性性，，且在且在合并合并 层 面面 还 需要再需要再 计 算一次成本的分 摊 与与 结转 。。 2 、无形、无形 资产 的的 摊销 是否考是否考 虑产 量的相量的相关关性性，，前期前期 虽 然可以生 产 ，，但但 实际 能能 够 生生 产 到到 稳 定量定量 产经历 的的 时间 可能需要两两年以上年以上，，前期也全部 计 入入 产品成本品成本 吗 ，， 还 是可以等到 稳 定量定量 产 后后 计 入入 产 品成本品成本？？或在或在 稳 定量定量 产 之前之前 有有 较 多停工的情况，，是否可以将 该费 用无形用无形 资产摊销转 入管理入管理 费 用。用。

回答人：chenyiwei
1 、虽然合并层面形成的无形资产并非该项产品研发的真实投入，只因为并购交易产生，但也需要与单体层面无形资产一样的核算方法计入产品成本。在合并报表层面，这部分购并获得无形资产的入账价值也是其取得成本的一部分。
2 、此类无形资产的摊销不建议采用产量法，就建议按年限平均法摊销。

提问人：novajia8393 时间：2022-07-29 16:47:40
请教陈版主，如果类似的并购非同一控制下企业合并在PPA报告中识别出生产技术在合并报表层面确认为无形资产，并每期按照平均年限法摊销到产品营业成本中，这样会导致在没有并购被购买单位时，被收购单位的毛利率是单体公司的毛利率。但是仅仅因为并购导致了被收购公司的产品毛利率因为可识别的无形资产摊销而毛利率有所降低，这样是否符合准则规定以及如何从商业逻辑上和投资人解释。

回答人：chenyiwei
这个无形资产的取得成本是包含在合并成本中的，和其他外购无形资产一样，其成本也需要摊销。